【裁判字號】    99,抗,61
【裁判日期】    990531
【裁判案由】    確認配住承購權存在
【裁判全文】
臺灣高等法院臺南分院民事裁定    99年度抗字第61號
抗  告  人  甲○○○
相  對  人  國 防 部
法定代理人  乙 ○ ○
上列抗告人因與相對人間確認配住承購權存在事件，對於中華民
國99年3月30日臺灣嘉義地方法院所為裁定（99年度訴字第51號
）提起抗告，本院裁定如下：
    主  文
抗告駁回。
抗告訴訟費用新臺幣壹仟元由抗告人負擔。
    理  由
一、抗告人於原法院起訴意旨略以：伊之配偶耿鶴雲於民國（下
    同）58年12月19日獲配住嘉義市○○○村○○路133巷10號
    眷舍，該眷舍於80年1月底火災毀損，經耿鶴雲於原地自立
    復建房舍繼續居住。耿鶴雲於94年4月死亡，期間相對人為
    配合政府加速更新國軍老舊眷村，提高土地使用經濟效益，
    乃於國有土地之嘉義市○○段16號等多筆土地興建嘉義市經
    國新城，興建完成後為其擔任管理機關，統籌配售原眷戶之
    業務，而配售原眷戶之坪數，依原配住國軍之現任或退伍時
    之職缺編階為準，將級為34坪型、校級為30坪型、尉、士官
    級為28坪型、違佔建戶或中低收入戶為26坪型，以繼續照顧
    原眷戶及中低收入戶。依國軍老舊眷村改建條例第5條第1項
    「原眷戶享有承購依本條例興建之住宅及由政府給與輔助購
    宅款之權益。原眷戶死亡者，其配偶優先承受其權益」之規
    定，抗告人得依配偶身分優先承受其權益，耿鶴雲退役時之
    職缺編階為士官級，基上說明，相對人應准抗告人配住承購
    嘉義市經國新城內之建坪28坪型房，惟相對人迄未通知抗告
    人配住承購。爰提起本訴求為確認伊就相對人管理之嘉義市
    經國新城內之28坪型房地有配售之權利存在等語。
二、按公法上之爭議，除法律別有規定外，得依本法提起行政訴
    訟。行政訴訟法第2條定有明文。又普通法院認其無受理訴
    訟權限者，應依職權裁定將訴訟移送至有受理訴訟權限之管
    轄法院。民事訴訟法第31條之2第2項定有明文。又按對於公
    法人之訴訟，由其公務所所在地之行政法院管轄。其以公法
    人之機關為被告時，由該機關所在地之行政法院管轄行政訴
    訟法第13條第1項亦定有明文。
三、再按「加速更新國軍老舊眷村，提高土地使用經濟效益，興
    建住宅照顧原眷戶及中低收入戶，保存眷村文化，協助地方
    政府取得公共設施用地，並改善都市景觀」，為眷改條例第
    1條揭示之立法目的。而同條例第2條規定：「本條例主管機
    關為國防部。」第3條則規定：本條例所稱國軍老舊眷村，
    係指於民國69年12月31日以前興建完成之軍眷住宅，具有下
    列各款情形之一者：政府興建分配者、中華婦女反共聯合會
    捐款興建者、政府提供土地由眷戶自費興建者、其他經主管
    機關認定者。本條例所稱原眷戶，係指領有主管機關或其所
    屬權責機關核發之國軍眷舍居住憑證或公文書之國軍老舊眷
    村住戶。第5條第1項則明定：「原眷戶享有承購依本條例興
    建之住宅及由政府給與輔助購宅款之權益。原眷戶死亡者，
    由配偶優先承受其權益；原眷戶與配偶均死亡者，由其子女
    承受其權益，餘均不得承受其權益」。足見政府「為加速更
    新國軍老舊眷村，提高土地使用經濟效益，興建住宅照顧原
    眷戶及中低收入戶，協助地方政府取得公共設施用地，並改
    善都市景觀」之公共利益，始制定上開第3條第1項所指國軍
    老舊眷村與同條第2項所稱原眷戶，構建原眷戶享有承購依
    該條例興建之住宅及由政府給與輔助購宅款之權益，發生公
    法之效力。經查抗告人之配偶耿鶴雲於58年12月19日獲配住
    系爭建物，其職缺編階為士官，耿鶴雲於94年4月7日死亡，
    抗告人為其配偶，已如前述。又抗告人主張其係耿鶴雲之配
    偶，依國軍老舊眷村改建條例第5條第1項「原眷戶享有承購
    依本條例興建之住宅及由政府給與輔助購宅款之權益。原眷
    戶死亡者，其配偶優先承受其權益」之規定，得依配偶身分
    優先承受其權益，且依耿鶴雲職缺得配住承購嘉義市經國新
    城內之建坪28坪型房等情為據，而起訴請求確認：伊就相對
    人管理之嘉義市經國新城內之28坪型房地有配售之權利存在
    。足徵此涉及抗告人是否符合國軍老舊眷村改建條例第5條
    第1項享有承購依上開條例興建住宅之權益，故本件為公法
    上爭議，而非屬私法上之權利爭執，蓋民事法院並無權限審
    究原告是否具備上開國軍老舊眷村改建條例第5條第1項規定
    公權利之要件而為其勝敗與否之判決。至抗告人固主張：配
    住眷舍係對國軍及眷屬配住房屋，供其無償使用，當事人有
    其他違反眷舍管理規定等者，應收回眷舍，則配住眷舍人與
    列管單位間應係成立民法上使用借貸關係，列管單位之撤銷
    眷舍居住權，收回眷舍乃終止民法上使用借貸契約，兩造對
    撤銷眷舍居住權即終止使用借貸契約存有爭議，應為私法爭
    議等語。然本件抗告人起訴乃係依國軍老舊眷村改建條例第
    5條第1項規定，請求確認：抗告人就相對人管理之嘉義市經
    國新城內之28坪型房地有配售之權利存在，已如前述，要與
    終止民法上使用借貸契約無涉，抗告人以此主張本件為私法
    爭議，尚無足採。原法院以相對人並不同意抗告人逕向普通
    法院起訴為由，依職權而為移轉管轄之裁定，於法並無不合
    。抗告人抗辯本件係私權爭議，應由原審法院為管轄法院云
    云，為無足採。抗告意旨指摘原裁定不當，求予廢棄者，非
    有理由，應予駁回。
四、據上論結，本件抗告為無理由，依民事訴訟法第495條之1第
    1項、第449條第1項、第95條、第78條，裁定如主文。
中    華    民    國    99    年    5    月     31    日
                  民事第二庭  審判長法  官    丁振昌
                                    法  官    高明發
                                    法  官    李素靖
上為正本係照原本作成。
本裁定除以適用法規顯有錯誤為理由外，不得再抗告。如提出再
抗告，應於收受送達後10日內委任律師為代理人向本院提出再抗
告狀（須附繕本），並繳納再抗告費新台幣1千元。
中    華    民    國    99    年    6    月      1    日
                                    書記官    林鈴香
【附記】
民事訴訟法第495條之1第2項準用同法第466條之1第1、2項規定
：
(1)對於第二審判決上訴，上訴人應委任律師為訴訟代理人。但上
  訴人或其法定代理人具有律師資格者，不在此限。
(2)上訴人之配偶、三親等內之血親、二親等內之姻親，或上訴人
  為法人、中央或地方機關時，其所屬專任人員具有律師資格並
  經法院認為適當者，亦得為第三審訴訟代理人。
民事訴訟法第466條之2第1項：
  上訴人無資力委任訴訟代理人者，得依訴訟救助之規定，聲請
  第三審法院為之選任律師為其訴訟代理人。

司法院資訊處製作；財團法人民間司法改革基金會備份。
